【裁判字號】    99,交聲,282
【裁判日期】    990430
【裁判案由】    交管條例聲異
【裁判全文】
臺灣板橋地方法院交通事件裁定         99年度交聲字第282號
原處分機關  交通部公路總局臺北區監理所
異  議  人  甲○○
即受處分人
上列異議人即受處分人因違反道路交通管理處罰條例案件，對於
交通部公路總局臺北區監理所於99年1 月20日所為之裁決處分（
原處分案號：北監營裁字第裁40-CO0000000號），聲明異議，本
院裁定如下：
    主  文
異議駁回。
    理  由
一、原處分意旨略以：異議人即受處分人甲○○於民國98年6 月
    21日上午7 時53分許，駕駛車牌號碼139-YN號營業小客車，
    行經臺北縣板橋市縣○○道○ 段7 號前，因其駕車於一般道
    路轉彎未使用方向燈（進入計程車招呼站未打方向燈）之違
    規行為，遭員警攔停當場製單舉發，爰依違反道路交通管理
    處罰條例第48條第1 項第1 款規定，裁處受處分人罰鍰新臺
    幣（下同）1,800 元，並依同條例第63條第1 項記違規點數
    1 點。
二、聲明異議意旨略以：伊當天駕駛車牌號碼039-YN號營業小客
    車，進入臺北縣板橋市縣○○道○ 段7 號的排班處，因為從
    板橋車站進入計程車招呼站沒有交通號誌，一般值勤員警的
    機車是停在人行道上，但是當天員警卻把機車橫停在計程車
    排班格裡，員警的機車並沒有打方向燈，為何要叫伊繞過他
    的機車打方向燈？況且員警當時沒有給伊罰單，也沒有把罰
    單寄給伊，伊因為逾期未繳納罰緩而被加倍處罰，伊覺得很
    不合理，原處分機關遽以裁罰，顯有違誤，爰依法聲明異議
    ，請求撤銷原處分云云。
三、按行車遇有變換車道時，應先顯示方向燈光或手勢，道路交
    通安全規則第91條第6 款定有明文；次按汽車駕駛人在轉彎
    或變換車道前，未使用方向燈者，處新臺幣600元以上1,800
    元以下罰鍰，道路交通管理處罰條例第48條第1 項第1 款亦
    定有明文。且汽車駕駛人有第48條之情形者，除依原條款處
    罰鍰外，並記違規點數1 點，同條例第63條第1 項第1 款亦
    定有明文。再按當場舉發者，應填記駕駛人或行為人姓名、
    性別、出生年月日、地址、身分證統一編號及車主姓名、地
    址、車牌號碼、車輛種類。被查獲之駕駛人或行為人為受處
    分人時，應於填記通知單後將通知聯交付該駕駛人或行為人
    簽名或蓋章收受之；拒絕簽章者，仍應將通知聯交付該駕駛
    人或行為人收受，並記明其事由及交付之時間；拒絕收受者
    ，應告知其應到案時間及處所，並記明事由與告知事項，視
    為已收受，違反道路交通管理事件統一裁罰基準及處理細則
    第11條第1 項第1 款定有明文。
四、經查：
  (一)本件異議人甲○○於上開時、地，駕駛上開營業小客車，因
    駕車於一般道路轉彎未使用方向燈之違規行為，經臺北縣政
    府警察局板橋交通分隊員警李仁杰當場舉發，嗣經原處分機
    關即交通部公路總局臺北區○○○○○道路交通管理處罰條
    例第48條第1 項第1 款規定，於99年1 月20日裁處異議人罰
    鍰1,800 元，並記違規點數1 點之事實，有上開裁決書、臺
    北縣政府警察局北縣警交字第CO0000000 號舉發違反道路交
    通管理事件通知單在卷可憑（見本院卷第7 、8 頁）。
  (二)異議人雖以前揭情詞置辯，惟證人即舉發異議人之員警李仁
    杰於本院審理時到庭具結證稱：當天伊負責早上7 點至9 點
    的勤務，伊把機車停在計程車招呼站的格子後1 公尺靠右的
    地方，並不是停在計程車招呼站裡，臺北縣板橋市縣○○道
    前有3 個車道，異議人當時行駛在最外側的機慢車道，依交
    通規則第102 條之規定，在右轉彎時，在交叉路口前30公尺
    前顯示方向燈或手勢，異議人說他沒有變換車道是不可能的
    ，因為如果按照異議人所說他並沒有變換車道，異議人的車
    子一直向前直行，根本進不了計程車招呼站，異議人的車子
    一定要向右邊轉彎，才能開進計程車招呼站，所以伊才會依
    道路交通管理處罰條例第48條第1 項第1 款予以開單舉發，
    伊舉發時有告知異議人違規事由，但是異議人拒簽罰單，伊
    有告知異議人相關權利義務，視同有送達給異議人，這些都
    有錄音，舉發當時是早上7 點多，天氣狀況及視線均良好，
    而且只有異議人的車子開進來，伊不會看錯等語明確（見本
    院卷第22、23頁），並提出舉發當時之錄音光碟以佐其說，
    而上開錄音光碟經本院當庭播放勘驗，顯示舉發員警與異議
    人間對話內容確實與證人上開證述之對話情節相符，況且，
    異議人於本院當庭勘驗上開錄音光碟後，亦不否認該錄音內
    容確為其與證人李仁杰員警間之對話內容（見本院卷第23
    頁）；再參以證人與異議人間，並無怨隙，且素不相識，衡
    情自無恣意誣攀異議人之理，則其本於維護交通秩序、安全
    職責所為之舉發，並到庭具結後就其親眼目擊之異議人違規
    經過等細節而為上開證述，應堪採為憑信。是以本件舉發員
    警親眼目睹異議人駕駛上開營業小客車，於上開道路轉彎未
    使用方向燈之違規事實，當場攔停製單舉發，自屬有據，異
    議人空言否認上開違規事實，顯係事後卸責之詞，不足採信
    。至異議人雖又辯稱：員警的機車沒有閃黃燈，執法人員違
    規在先云云，然異議人違規事實明確，自應依法受罰，此與
    他人有無違規行為無涉，自不能因他人因素而免予處罰，是
    異議人上開所辯，亦無可採。
  (三)另異議人辯稱：伊以沒有收到罰單，所以不知何時要繳納罰
    鍰云云。惟查異議人遭員警李仁杰當場攔停後，因爭執並無
    上開駕車於一般道路轉彎未使用方向燈之違規事實，故拒絕
    在舉發違反道路交通管理事件通知單上簽名，並經員警李仁
    杰在舉發通知單存根聯空白處註記：「已告知違規事實、已
    告知權利義務、拒簽收」等字樣，有上開舉發通知單在卷可
    憑（見本院卷第7 頁），依上開規定，應視為異議人已收受
    該舉發通知單。況舉發員警既已於填寫舉發通知單內各欄位
    後，將該舉發通知單交付異議人簽名或蓋章收受，則異議人
    於斯時已處於隨時可得收受該舉發通知單之狀態，異議人如
    有不服或事後願繳納罰鍰，自得為後續之救濟行為或繳款行
    為，本身之權利並未因而受有影響，如拒絕收受，自應承受
    其怠於收受舉發通知單之不利益，是立法者明定此種情況仍
    生送達之效力，異議人自不能以未收到罰單而不知繳納期限
    為由執為抗辯。綜上所述，異議人於違規當日即已得悉其違
    規事實，自應主動向監理單位查詢其應到案處所及罰鍰金額
    ，竟怠於自動繳納罰鍰或到案聽候裁決，而致逾越應到案日
    期（即98年7 月6 日），即應承受逾期加重裁罰之不利益，
    故原處分機關逕依違反道路交通管理事件統一裁罰基準表規
    定，裁處異議人罰鍰1,800 元，於法自無不合，是異議人此
    部分所辯，亦不足取。
五、綜上所述，本件事證明確，異議人上開駕車於一般道路轉彎
    未使用方向燈之違規事實，堪以認定。是以原處分機關據以
    援引前揭規定，並參酌違反道路交通管理事件統一裁罰基準
    表之規定，裁處異議人罰鍰1,800 元，並記違規點數1 點，
    於法並無何違誤或不當之處。本件異議為無理由，應予駁回
    。
據上論斷，應依道路交通案件處理辦法第19條，裁定如主文。
中    華    民    國    99    年    4     月    30    日
                  交通法庭  法  官  錢衍蓁
上列正本證明與原本無異。
如不服本裁定，應於裁定送達後五日內敘明抗告理由，向本院提
出抗告狀。
                                書記官  劉靜慧
中    華    民    國    99    年    4     月    30    日

司法院資訊處製作；財團法人民間司法改革基金會備份。
